【裁判字號】    94,上訴,4137
【裁判日期】    950510
【裁判案由】    毒品危害防制條例
【裁判全文】
臺灣高等法院刑事判決                94年度上訴字第4137號
上  訴  人
即  被  告  甲○○
                    （現於臺灣台北看守所）
上列上訴人因毒品危害防制條例案件，不服臺灣板橋地方法院94
年度訴字第2149號，中華民國94年11月14日第一審判決（起訴案
號：臺灣板橋地方法院檢察署94年度毒偵字第2696號），提起上
訴，本院判決如下：
    主  文
上訴駁回。
    事  實
一、甲○○前於民國八十七年間因施用毒品案件，經送觀察、勒
    戒後認無繼續施用毒品之傾向，而於八十七年九月二十八日
    執行完畢釋放出所，並經臺灣板橋地方法院檢察署檢察官於
    八十七年十月二十日以八十七年度偵字第一四七八一號為不
    起訴處分確定。又於八十八年間再犯施用第一、二級毒品案
    件，經觀察、勒戒認有繼續施用毒品之傾向，而由原審法院
    裁定令入戒治處所施以強制戒治一年，經入所執行戒治處分
    後，業於八十九年七月十四日停止戒治出所（其指揮書執行
    期滿日期為八十九年十二月四日，業已期滿），而其此次犯
    行經檢察官提起公訴後，經臺灣臺北地方法院以八十九年度
    訴字第五○號判處應執行有期徒刑一年一月確定。復於同年
    間因違反毒品危害防制條例案件（幫助施用第二級毒品罪）
    ，而經原法院以八十八年度訴緝字第一八○號判處有期徒刑
    六月確定。嗣再經臺灣臺北地方法院以八十九年度聲字第一
    七００號裁定將此二罪刑定其應執行之刑為有期徒刑一年六
    月後，業於八十九年七月十四日開始執行，至九十年十二月
    十二日已縮刑期滿執行完畢（此於本案已構成累犯）。另其
    於九十二年間因持有第一、二級毒品案件，經原審法院以九
    十三年度訴緝字第五號判處有期徒刑二年六月，上訴後亦經
    本院以九十三年度上訴字第二五０九號判決上訴駁回而告確
    定，又經本院以九十四年度聲字第三二四號裁定將此罪刑與
    甲○○所犯販賣化學合成麻醉藥品罪而經本院以九十二年度
    重上更（四）字第一四九號所判處之有期徒刑四年，定其應
    執行刑為有期徒刑六年後，業於九十四年五月十一日入監執
    行，現仍執行中（此於本案尚不構成累犯）。詎猶不知戒除
    毒癮，竟基於施用第一、二級毒品之概括犯意，於前揭觀察
    勒戒、強制戒治執行完畢釋放後五年內因施用毒品執行有期
    徒刑完畢後之五年內九十四年三月中旬某日起，至同年五月
    十日中午某時止，在臺北縣樹林市○○路四五六號九樓，以
    將海洛因及安非他命同置於吸食器後燃燒吸入其煙霧之方式
    ，同時施用第一級毒品海洛因及第二級毒品安非他命十次。
    復於同一時期在上址，承前施用第一級毒品之概括犯意，以
    注射針筒注射之方式施用第一級毒品海洛因多次，及承前施
    用第二級毒品之概括犯意，以將安非他命置入吸食器後燃燒
    吸入其煙霧之方式施用第二級毒品安非他命多次。又於同年
    月九日十二時許，另行起意在同址，以新臺幣五萬元之價格
    ，向姓名年籍不詳綽號「小劉」之成年男子購入第二級毒品
    大麻三包（合計淨重二二點七七公克）而持有之。嗣經警於
    同年月十日十七時四十分許在上址當場查獲，並扣得第一級
    毒品海洛因五包（合計淨重十二點六０公克）、第二級毒品
    安非他命二包（合計淨重０點六公克）、第二級毒品大麻三
    包（合計淨重二二點七七公克）及玻璃球二個等物，因而查
    悉上情。
二、案經臺北市政府警察局大安分局移送臺灣板橋地方法院檢察
    署檢察官偵查起訴。
    理  由
一、上揭犯罪事實，業據被告甲○○於本院審理時坦承不諱，其
    於九十四年五月十日遭警查獲後所採集之尿液，經送請臺灣
    檢驗科技股份有限公司檢驗後，確呈鴉片類（嗎啡，即施用
    海洛因後之正常代謝物）及安非他命類陽性反應，有該公司
    濫用藥物尿液檢驗報告附卷可稽（毒偵字卷第一０四頁），
    而前揭扣案之海洛因、安非他命及大麻經鑑驗後，亦分別屬
    於毒品危害防制條例所規範之第一級毒品海洛因，及第二級
    毒品安非他命及大麻，有毒品初步鑑驗報告書三份（毒偵字
    卷第五四至五六頁）及法務部調查局鑑定通知書二份（毒偵
    字卷第一一一頁反面、第一一二頁）在卷可查，並有前揭查
    獲物品扣案可資參佐，應足擔保被告前揭自白之真實性。次
    查被告前於八十七年間因施用毒品案件，經送觀察、勒戒後
    認無繼續施用毒品之傾向，而於八十七年九月二十八日執行
    完畢釋放出所，並經臺灣板橋地方法院檢察署檢察官於八十
    七年十月二十日以八十七年度偵字第一四七八一號為不起訴
    處分確定。又於八十八年間再犯施用第一、二級毒品案件，
    經觀察、勒戒認有繼續施用毒品之傾向，而由原法院裁定令
    入戒治處所施以強制戒治一年，經入所執行戒治處分後，業
    於八十九年七月十四日停止戒治出所，其指揮書執行期滿日
    期為八十九年十二月四日及前揭施用毒品案件所處之刑執行
    完畢業已期滿，有本院被告前案紀錄表附卷可稽，其於觀察
    勒戒、強制戒治執行完畢釋放後五年內，先於92年元月間至
    同年12月18日犯施用第一、二級毒品罪於通緝中，再犯本案
    施用第一、二級毒品犯行事證明確，應依法予以論罪科刑。
二、核被告所為，係犯毒品危害防治條例第十條第一項之施用第
    一級毒品罪、同條第二項之施用第二級毒品罪（安非他命部
    分）、第十一條第二項之持有第二級毒品罪（大麻部分）。
    其施用海洛因、安非他命前後持有海洛因、安非他命之低度
    行為，應為其施用之高度行為所吸收，不另論罪。又被告先
    後多次施用海洛因、安非他命犯行，各均時間緊接，所犯又
    係構成要件相同之罪，顯然分別係基於概括犯意反覆為之，
    為連續犯，應依刑法第五十六條規定論以一罪，並依法加重
    其刑。其曾以一個施用行為，同時施用第一級毒品海洛因及
    第二級毒品安非他命十次，為想像競合犯，應依法論以較重
    之連續施用第一級毒品罪。另安非他命與大麻雖均屬第二級
    毒品，然其施用型態、方式及身心所產生之危害等均不相同
    ，且被告於遭查獲時所採集之尿液中驗無第二級毒品大麻之
    反應，有臺灣檢驗科技股份有限公司濫用藥物尿液檢驗報告
    附卷可考（偵字卷第十七頁），堪認其持有第二級毒品大麻
    之行為，與前揭連續施用第一、二級毒品犯行間，乃係基於
    個別犯意所為，而無實質上或裁判上一罪之關係，應予分論
    併罰。雖被告於本院審理中辯稱伊有施用大麻云云，但被告
    查獲採集尿液送驗無大麻反應，前已論及，況被告之自白不
    得作為判罪之唯一證據，被告於本院自白施用大麻，並無佐
    證，自難認其有施用大麻之犯行。次查被告所持有之第二級
    毒品大麻合計淨重二二點七七公克，已如前述，顯逾行政院
    所頒訂轉讓持有毒品加重其刑之數量標準第二條第二款之數
    量（即十公克），應依毒品危害防制條例第十一條第四項加
    重其刑。再查被告曾因施用毒品案件，經臺灣臺北地方法院
    以八十九年度訴字第五○號判處應執行有期徒刑一年一月確
    定。復於同年間因違反毒品危害防制條例案件（幫助施用第
    二級毒品罪），而經原法院以八十八年度訴緝字第一八○號
    判處有期徒刑六月確定。嗣再經臺灣臺北地方法院以八十九
    年度聲字第一七００號裁定將此二罪刑定其應執行之刑為有
    期徒刑一年六月後，業於八十九年七月十四日開始執行，至
    九十年十二月十二日已縮刑期滿執行完畢，有原法院及臺灣
    臺北地方法院前開判決書及本院被告全國前案紀錄表各一份
    在卷可查，其受有期徒刑之執行完畢後五年內，再犯本案有
    期徒刑以上之罪，為累犯，應依法遞加重其刑。至被告所辯
    其自另案（臺灣板橋地方法院94年訴緝字第107號）92年元
    月間至92年12月18日查獲後至本案94年5月10日查獲之期間
    仍有陸續施用海洛因及安非他命之行為，前後二案為連續犯
    關係，應依連續犯規定以一罪論處云云，惟查被告於92年12
    月18日下午2時30分許，在台北縣板橋市○○○街104巷12號
    前及同址3樓為警查獲後，隨即經警移送至臺灣板橋地方法
    院檢察署檢察官偵訊，並由檢察官聲請原法院於同年月十九
    日裁定執行羈押在案，迄九十三年三月一日始具保停止羈押
    釋放出所，亦有上開本院被告前案紀錄表可佐，則本案被告
    經警查獲後既旋經執行羈押，其並無法預知何時得以具保出
    所，且本院九十四年度訴字第二一四九號判決所認定被告犯
    罪之時間，與前案已相隔一年三月，復無證據證明被告在九
    十二年十二月十八日之後，迄九十四年三月中旬某日之間仍
    有持續施用第一、二級毒品之行為，被告自白既乏佐證，尚
    難據為有罪之認定。自難遽認被告本案犯行與本院九十四年
    度訴字第二一四九號判決所認定被告之犯行間，有何基於概
    括犯意之連續犯裁判上一罪關係，附此明。上揭所辯希圖
    二罪論以一罪，自無可採。
三、原番以被告罪證明確，適用毒品危害防制條例第10條第1、2
    項、第11條第2、4項、第18條第1項前段，刑法第11條前段
    、第56條、第55條、第47條、第51條第5款、第38條第1項第
    2款，並審酌被告犯罪動機，智識程度，前有多次施用毒品
    觀察勒戒、強制戒治及徒刑執行紀錄，卻又不知戒除毒癮，
    戕害身心，危害社會秩序，以及被告犯後坦承犯行，態度良
    好等一切情狀，就施用第一級毒品部分量處有期徒刑壹年貳
    月，持有第二級毒品部分量處有期徒刑伍月，應執行有期徒
    刑壹年伍月。扣案海洛因五包（合計淨重12.60公克）、安
    非他命二包（合計淨重0.6公克）及大麻三包（合計淨重22.
    77公克），依毒品危害防制條例第18條第1項前段沒收銷燬
    之。又扣案玻璃球2個，為被告所有供施用毒品所用之物為
    被告所供明，依刑法第38條第1項第2款諭知沒收。其認事用
    法核無不合，量刑亦稱妥適，被告上訴的前後二案為連續關
    係而指摘原判決不當，為無理由，應予駁回。
四、據上論斷，應依刑事訴訟法第368條，判決如主文。
本案經檢察官洪泰文到庭執行職務。
中    華    民    國    95    年    5     月    10    日
                  刑事第七庭  審判長法  官  陳 正 雄
                                    法  官  許 錦 印
                                    法  官  蔡 光 治
以上正本證明與原本無異。
如不服本判決，應於收受送達後十日內向本院提出上訴書狀，其
未敘述上訴之理由者並得於提起上訴後十日內向本院補提理由書
（均須按他造當事人之人數附繕本）。
                                    書記官  陳 韋 杉
中    華    民    國    95    年    5     月    11    日
毒品危害防制條例第10條
施用第一級毒品者，處 6 月以上 5 年以下有期徒刑。
施用第二級毒品者，處 3 年以下有期徒刑。
毒品危害防制條例第11條
持有第一級毒品者，處 3 年以下有期徒刑、拘役或新臺幣 5 萬
元以下罰金。
持有第二級毒品者，處2年以下有期徒刑、拘役或新臺幣3萬元以
下罰金。
持有專供製造或施用第一、二級毒品之器具者，處 1 年以下有期
徒刑、拘役或新臺幣 1 萬元以下罰金。
持有毒品達一定數量者，加重其刑至二分之一，其標準由行政院
定之。


司法院資訊處製作；財團法人民間司法改革基金會備份。
